臺灣高等法院高雄分院刑事判決　　　 99年度交上易字第111號
上　訴　人　臺灣高雄地方法院檢察署檢察官
上　訴　人
即　被　告　盧榮傑
上列上訴人因被告過失重傷害案件，不服臺灣高雄地方法院99年
度交易字第7 號中華民國99年8 月20日第一審判決（起訴案號：
臺灣高雄地方法院檢察署98年度調偵字第1328號），提起上訴，
本院判決如下：
    主  文
原判決撤銷。
盧榮傑犯過失傷害致人重傷罪，處有期徒刑肆月，如易科罰金，
以新臺幣壹仟元折算壹日。
    事  實
一、盧榮傑於民國98年2月23日下午6時8分許，駕駛車牌號碼LT-
    8155號自小客車沿高雄縣燕巢鄉○○○路由南往北方向行駛
    ，行經同路段47號前，適有朱國良騎乘車牌號碼PYT-291 號
    重型機車沿同路段由南往北方向行駛於其右前方，本應注意
    超車時應保持半公尺以上之安全間隔，而依當時氣候晴、有
    暮光、柏油路面乾燥、無缺陷、道路無障礙物、視距良好等
    情形，並無不能注意之情事，竟疏未注意，於超越其右前方
    朱國良所騎乘之機車時，未保持安全間隔，致其所駕駛之自
    小客車右後車門與朱國良所騎乘上開重型機車發生擦撞，使
    朱國良重心不穩人車倒地，朱國良因未依規定戴安全帽致受
    有頭部外傷併顱內出血、眼外傷性視神經病變等傷害，經送
    醫治療、手術及復健診療至今，左眼呈無光覺、視神經蒼白
    、萎縮、受損，並有視神經瞳孔反應異常之現象，回復機會
    渺茫，已達毀敗左眼視能之重傷程度。嗣盧榮傑於偵查犯罪
    職權之機關或公務員尚未知肇事人為何人時，即停留在車禍
    現場向前來處理之警員坦承其為肇事人，並接受法院裁判。
二、案經朱國良訴請臺灣高雄地方法院檢察署檢察官偵查起訴。
    理  由
壹、程序事項：
    按被告以外之人於審判外之陳述，雖不符刑事訴訟法第159
    之1 至第159 條之4 之規定，而經當事人於審判程序同意作
    為證據，法院審酌該言詞陳述或書面陳述作成時之情況，認
    為適當者，亦得為證據。當事人、代理人或辯護人於法院調
    查證據時，知有第159 條第1 項不得為證據之情形，而未於
    言詞辯論終結前聲明異議者，視為有前項之同意。刑事訴訟
    法第159 之5 定有明文。查檢察官、被告均對於本判決所引
    用之傳聞證據，未於言詞辯論終結前聲明異議，本院審酌上
    開證據作成時之情狀，並無違法或不當等情形，且與本案相
    關之待證事實具有關聯性，認為以之作為本案之證據亦屬適
    當，爰依前揭規定，認均應有證據能力。
貳、實體事項
一、訊據被告盧榮傑固坦承於上開時地，因駕駛自小客車過失撞
    及告訴人朱國良，致告訴人倒地受傷等情，惟辯稱：告訴人
    當時要左轉，且告訴人未戴安全帽，告訴人就本件車禍之發
    生亦有過失云云。經查：
  (一)被告於上開時地駕駛自小客車，於超車時，其車輛右側不慎
    撞及同向在其右前方由告訴人所騎乘之機車左側，致告訴人
    倒地受傷等事實，除據被告於原審及本院審理中坦承不諱外
    ，並經告訴人朱國良於警詢指證綦詳。又告訴人確實受有如
    事實欄所載頭部外傷併顱內出血、眼外傷性視神經病變等傷
    害乙情，亦有財團法人義大醫院98年3 月31日義大診字第98
    03313543號診斷證明書、財團法人義大醫院99年1 月8 日義
    醫字第09900071號函在卷可憑。此外，復有道路交通事故現
    場圖、道路交通事故調查報告表（一）（二）、肇事現場及
    車輛受損情形照片在卷可佐。且本件車禍經原審法院送請臺
    灣省高屏澎區車輛行車事故鑑定委員會及臺灣省車輛行車事
    故覆議鑑定委員會鑑定，其鑑定結果均認為：「被告駕駛小
    客車超越未保持安全間隔為肇事原因，告訴人駕駛重機車直
    行，無肇事因素」，有鑑定意見書及覆議鑑定意見書各1 份
    在卷為憑（見原審交易卷第51頁）。
  (二)按汽車超車時，前行車減速靠邊或以手勢或亮右方向燈表示
    允讓後，後行車始得超越。超越時應顯示左方向燈並於前車
    左側保持半公尺以上之間隔超過，行至安全距離後，再顯示
    右方向燈駛入原行路線，道路交通安全規則第101 條第1 項
    第5 款定有明文。本件被告既考領有合格駕照，對於上開規
    定自應知之甚明，而依當時天候晴，日間自然光線良好，路
    面乾燥無缺陷，亦無障礙物，有道路交通事故調查報告表（
    一）、（二）各1 紙在卷可憑，則肇事當時客觀環境，並無
    不能注意之情事，竟於前揭時、地駕駛自小客車超越右前方
    同向行駛由告訴人所騎乘之機車時，疏未保持安全間隔，致
    其所駕駛之自小客車右後車門與朱國良所騎乘上開重型機車
    發生擦撞而肇事，被告之駕駛行為有過失至為顯然。
  (三)告訴人之機車於車禍後，其左側方向燈呈打開之狀態，有告
    訴人之機車照片存卷可參。但本件事故依卷內上開證據所示
    ，告訴人之機車於案發時係處於直行之狀態，並無任何證據
    可以證明告訴人之機車業已違規左轉。自難因告訴人之機車
    左轉方向燈亮著，係遽認告訴人有違規左轉之行為。被告所
    辯：被害人當時要左轉，亦有過失云云，即無可採。綜上各
    情，足證被告就本件車禍之發生應負擔全部之肇事責任，告
    訴人則無肇事責任可言。
  (四)次按毀敗或嚴重減損一目或一目之視能，為重傷，刑法第10
    條第4 項第1 款定有明文。告訴人因本件車禍受有頭部外傷
    併顱內出血、眼外傷性視神經病變等傷害，經送醫治療、手
    術及復健診療至今，左眼呈無光覺、視神經蒼白、萎縮、受
    損，並有視神經瞳孔反應異常之現象，經評估其年齡及目前
    醫學人工電子眼科技發展，其左眼視能回復機會渺茫等情，
    有財團法人義大醫院99年1 月8 日義醫字第09900071號函在
    卷可憑（見原審審交易卷第28頁），告訴人已達於毀敗左眼
    機能之重傷害程度。又告訴人所受上揭重傷結果，既係因被
    告前揭不當駕駛行為所造成，則兩者間自具有相當因果關係
    。惟告訴人於案發時未戴安全帽之事實，已經告訴人於警詢
    中陳述明確，而告訴人因本件車禍受有頭部外傷併顱內出血
    、眼外傷性視神經病變，業如前述，故告訴人頭部、眼部嚴
    重受創與其未依規定戴安全帽非無關係。換言之，倘告訴人
    於案發時有依規定戴安全帽，則其頭部、眼部受傷情形應不
    致於如此嚴重。故告訴人就本件車禍之發生雖無肇事責任，
    但其就所受傷害之擴大則與有過失，被告所辯：告訴人未戴
    安全帽致受重傷，亦有責任云云，應屬可信，但不影響本院
    就本件被告車禍應負擔全部肇事責任之認定。
  (五)綜上所述，本件事證明確，被告過失傷害致重傷之犯行，洵
    堪認定，應依法論科。
二、核被告盧榮傑所為，係犯刑法第284 條第1 項後段之過失致
    重傷罪。又告訴人傷勢已達重傷之程度，已如前述，是公訴
    人認被告係犯刑法第284 條第1 項前段之過失傷害罪，尚有
    未洽，惟其基本社會事實既係同一，自應變更起訴法條而為
    審理之。另被告肇事後，於犯罪未發覺前，主動留在現場，
    且當警員到場處理車禍時，復坦承肇事，有高雄縣政府警察
    局道路交通事故肇事人自首情形紀錄表1 紙附卷可參（見原
    審交易卷第19頁），事後並接受法院之裁判，所為合於自首
    要件，爰依刑法第62條前段規定，減輕其刑。
三、被告犯罪事證明確，原審據以論處被告罪刑，固非無見。惟
    查：原判決於事實欄未認定告訴人未戴安全帽，於理由欄卻
    記載「告訴人未戴安全帽，亦據告訴人於警詢時坦認明確，
    告訴人對於其前揭嚴重之傷勢亦與有過失」等語，致有事實
    與理由矛盾之違誤。檢察官上訴意旨執此指摘原判決不當，
    為有理由；被告上訴意旨指摘原判決未認定告訴人亦有過失
    肇事責任為不當，雖無理由；惟原判決既有前開可議之處，
    自應由本院將原判決撤銷改判。爰審酌被告超車未保持安全
    車距造成告訴人左眼受有重傷害，所生危害非輕，迄今仍未
    與告訴人達成和解，惟念被告前無犯罪前科紀錄，有臺灣高
    等法院被告前案紀錄表1 份在卷可稽，素行良好，且告訴人
    未戴安全帽，對於其傷勢之擴大與有過失等一切情狀，量處
    如主文第2 項所示之刑，並諭知易科罰金之折算標準，以資
    警惕。
據上論結，應依刑事訴訟法第369 條第1項前段、第364 條、第
299 條第1 項前段、第300 條，刑法第284 條第1 項後段、第62
條前段、第41條第1 項前段，刑法施行法第1 條之1 ，判決如主
文。
本案經檢察官高碧霞到庭執行職務。
中    華    民    國  100     年    1     月    27    日
                  刑事第九庭    審判長法  官   莊秋桃
                                      法  官   田平安
                                      法  官   范惠瑩
以上正本證明與原本無異。
不得上訴。
中    華    民    國  100     年    1     月    27    日
                                      書記官   戴育婷
附錄本件判決論罪科刑法條：
中華民國刑法第284條第1項
（過失傷害罪）
因過失傷害人者，處6 月以下有期徒刑、拘役或5 百元以下罰金
，致重傷者，處1 年以下有期徒刑、拘役或5 百元以下罰金。